臺灣高等法院臺中分院刑事判決　　　　　　　　　　九十三年度上易字第六二四號
　　上　訴　人　臺灣臺中地方法院檢察署檢察官
　　被　　　告　丙○○
右上訴人因被告詐欺案件，不服臺灣臺中地方法院九十二年度易字第二○四七號，中
華民國九十三年四月二十八日第一審判決（起訴案號：臺灣臺中地方法院檢察署九十
一年度偵字第一八○二○號），提起上訴，本院判決如左：
    主      文
原判決撤銷。
丙○○意圖為第三人不法之所有，以詐術使人將本人之物交付，處罰金伍仟元，如易
服勞役，以佰元折算壹日。
    事      實
一、丙○○係設於臺中市○區○○里○○○路○段二三七號八樓之一（營業處所設於
    臺中市○○○路○段一五二號十樓）長軒科技國際股份有限公司（以下簡稱為長
    軒公司）之負責人，長軒公司之票據帳戶於民國九十一年四月二日已開始有退票
    紀錄，顯示該公司支付能力已陷窘境，詎丙○○竟意圖為長軒公司不法之所有，
    ，仍於九十一年四月二十日，指示該公司不知情之職員蔡鴻志（業經檢察官另為
    不起訴處分確定），向設於臺南縣新營市○○路四十五之十號一樓之揚基電腦資
    訊有限公司（以下簡稱揚基公司）職員乙○○佯稱：長軒公司因向廠商訂購之貨
    源不足，欲向揚基公司調貨等語，而訂購總價新臺幣（下同）二十三萬零六百三
    十七元之筆記型電腦一批，使乙○○一時不察，陷於錯誤，於同年月二十三日依
    蔡鴻志之指定，如數將貨送交至臺中市○○○路○段一五二號四樓之一，由丙○
    ○之妻林金玲擔任負責人之和盛保險經紀人公司（以下簡稱和盛公司）。嗣經乙
    ○○屢次催討貨款，丙○○始於同年六月六日開具以合作金庫銀行臺中分行為付
    款人之同額支票（帳號：五二三四－四，票號ＵＡ0000000號，票載發票
    日為同年月二十五日）一紙以為搪塞，惟該公司支票帳戶旋於同年六月七日遭拒
    絕往來，揚基公司於同年六月二十五日提示該紙支票不獲付款，始知受騙。
二、案經揚基公司職員乙○○告發由臺灣臺中地方法院檢察署檢察官偵查起訴。
    理      由
一、訊據上訴人即被告丙○○矢口否認有何詐欺犯行，辯稱：本件是個誤會，其原來
    並不知道有購買該批電腦之事，這是公司內部疏失，因為之前受到劉全益的詐騙
    ，本來以為可以貸得金錢，票都開出去，結果都沒有貸得錢，都跳票，公司內部
    比較混亂，事後查證廠商確實有出貨後，已付清該貨款，其並無詐欺之意云云。
    惟查右揭犯罪事實，業據被害人揚基公司職員乙○○迭次指證綦詳，核與證人即
    長軒公司業務員蔡鴻志於警訊、偵查及原審證述情節相符，蔡鴻志於原審更結證
    稱：「是丙○○要我訂購電腦一批，：：：我只是一個工程師，我打電話向乙○
    ○公司要訂貨，她們公司是否要出貨，我與乙○○沒有深交，我也沒有任何利益
    可言，當時公司剛好要搬家，所以寄到和盛公司，乙○○事後有打電話給我，問
    我為什麼沒有把票給她，我就向公司會計小姐還有問老闆，老闆告訴我他會處理
    ，：：：（問：為什麼你留的地址是和盛公司來收貨﹖）因為公司要搬家，老闆
    說寄到那邊去，：：：這次因為要搬家比較忙，所以老闆口頭告訴我要訂電腦」
    等語，已足證被告就本件交易係主要決策者；況證人蔡鴻志僅係長軒公司所僱用
    之員工，其為公司訂購本件貨品，於自己並無任何利益可圖，事後由會計部門簽
    發支票寄交被害人，更非會計部門人員敢於擅自作主。尤其被告與案外人劉全益
    發生貸款詐騙或綁架糾紛時為九十一年三月十五日（此部分被告因涉犯妨害自由
    罪，業經原審法院判處有期徒刑六月，現正上訴由本院另案審理中，有前科紀錄
    表在卷可稽），被告於此日已確定無法透過劉全益貸得其所需要之三千萬元，其
    資力已陷於無支付能力之嚴重狀態，有臺中市警察局第四分局刑事案件報告書影
    本一份附卷可稽，則其豈有不嚴格管制公司支票之簽發，以免應付款過度膨漲之
    可能﹖故被告事後辯稱不知有本件購買案云云，顯係卸責之詞，不足採信。至證
    人蔡鴻志於原審經被告詰問後，雖另又證稱：「是董事長那邊通知我訂購這批電
    腦，但究竟是否為被告本人親自向我交代此事，無法確定」云云；然此與該證人
    自警訊以迄偵查及原審審理開始時所證已明顯不符，而有迴護被告之情，且由前
    述說明，本件貨品係為長軒公司購買，更由該公司交付票據支付貨款，縱被告係
    透過身邊人員間接指示購買，亦不能遽爾否定其決意之事實。而本件長軒公司之
    支票帳戶於九十一年四月二日即已有退票八十一萬元，再於同年月四日及八日分
    別清償贖回、重提付訖而註銷紀錄之情事，此有票據信用用資料查覆單在卷可憑
    ；另參以前揭被告與劉全益間有關委託辦理貸款之糾紛，及被告自稱：本件購買
    金額並非龐大，然卻要求以分期付款支付，且事隔年餘，迄九十二年九月三日始
    支付該貨款，益證其公司於本件交易時，資力早已陷於支付不能之嚴重狀態。又
    依其公司基本資料查詢一份得知，被告既以電腦設備安裝、資訊軟體批發為所營
    事業，豈無長期往來合作之對象，而需「首次」向臺南地區之被害人購貨？顯見
    其公司之經營已陷於困境，信用不佳，才需「首次」向被害人詐取前開貨物，嗣
    後又不加聞問，隨意開立無法付款之支票搪塞，其有為長軒公司不法所有之意圖
    甚明。此外，復有上開支票及退票理由書、購貨發票、出貨單、簽收單等影本各
    一份在卷可資佐證。被告所辯無詐欺犯行，顯係卸責圖免之詞，委無足採，本件
    罪證明確，被告犯行堪予認定。
二、核被告所為，係犯刑法第三百三十九條第一項之詐欺取財罪。其利用不知情之員
    工訂購電腦，以實施詐欺犯行，為間接正犯。原審法院未詳予勾稽，遽以被告不
    知本件交易為由，認被告無詐欺犯行，而為無罪之判決，自有未當。檢察官上訴
    意旨執此指摘原判決不當，即有理由，應由本院將原判決撤銷改判。爰審酌被告
    犯罪之動機、手段，所生損害非大，事後已與被害人達成調解清償貨款，有調解
    筆錄在卷足證，態度尚稱良好等一切情狀，量處如主文第二項所示之刑，並諭知
    易服勞役之折算標準示懲。
據上論斷，應依刑事訴訟法第三百六十九條第一項前段、第三百六十四條、第二百九
十九條第一項前段，刑法第三百三十九條第一項、第四十二條第二項，罰金罰鍰提高
標準條例第一條前段、第二條，判決如主文。
本案經檢察官甲○○到庭執行職務。
中      華      民      國　    九十三     年     八      月    十二　　日
                                臺灣高等法院臺中分院刑事第六庭
                                      審判長法　官　李  文  雄
                                            法  官　陳　嘉　雄
                                            法  官　邱　顯　祥
右正本證明與原本無異。
不得上訴。
                                            書記官  陳  桂  芬
中      華      民      國　    九十三     年     八      月    十二　　日
中華民國刑法第三百三十九條：
(普通詐欺罪)
意圖為自己或第三人不法之所有，以詐術使人將本人或第三人之物交付者，處五年以
下有期徒刑、拘役或科或併科一千元以下罰金。
以前項方法得財產上不法之利益或使第三人得之者，亦同。
前二項之未遂犯罰之。
                            　　　　　　　　　　　　　　　　　　　　　　Ｒ
